【裁判字號】    96,簡上,180
【裁判日期】    970924
【裁判案由】    返還價金
【裁判全文】
臺灣彰化地方法院民事判決  96年度簡上字第180號
上  訴  人  甲○○
被上訴  人  黃清隆
            戊○○
上列當事人間請求返還價金事件，上訴人對於中華民國96年10月
30日本院彰化簡易庭96年度彰簡字第110 號第一審判決提起上訴
，本院於中華民國97年9 月10日辯論終結，判決如下：
    主      文
上訴及追加之訴均駁回。
第二審及追加之訴訴訟費用由上訴人負擔。
    事實及理由
壹、程序方面：
    按訴狀送達後，原告不得將原訴變更或追加他訴。但請求之
    基礎事實同一者，不在此限。又訴之變更或追加，非經他造
    同意，不得為之，但第255 條第1 項第2 款至第6 款情形，
    不在此限。又前開規定，於簡易訴訟程序之上訴程序準用之
    ，民事訴訟法第255 條第1 項第2 款、第446 條第1 項及第
    436 條之1第3項分別定有明文。本件上訴人於上訴狀送達被
    上訴人後，於民國97年4 月23日本院言詞辯論期日以言詞追
    加戊○○為被上訴人，其請求之基礎事實均為給付出售電腦
    刀車之價金，基礎社會事實同一，核與上開規定相符，應予
    准許。
貳、實體方面：
一、上訴人主張：
  (一)上訴人因積欠源隆印刷局印刷費用新臺幣（下同）13萬餘元
    ，乃與被上訴人黃清隆之父即源隆印刷局負責人黃文津（已
    歿）口頭約定，由上訴人委託黃文津將上訴人所有之電腦刀
    車1 臺出售，並由黃文津將賣得之價金扣除上述欠款後，再
    將餘款返還上訴人；嗣黃文津即雇請宏東貨運行司機丁○○
    前來上訴人工廠，將電腦刀車載運至源隆印刷局，當時被上
    訴人黃清隆也一起前來；詎當柏翔製版公司乙○○表示有意
    購買該電腦刀車時，被上訴人黃清隆及黃文津卻從中作梗，
    致未能完交易，該電腦刀車便一直由黃文津占有使用；後黃
    文津更利用上訴人因他案在監執行期間，將該電腦刀車出售
    至緬甸，卻迄未返還上開價金餘款，雖屢經催討，均置之不
    理；因黃文津已死亡，被上訴人黃清隆又曾與黃文津前來載
    運電腦刀車，是爰依法請求被上訴人返還上開價金餘款。
  (二)上訴人購買該電腦刀車之市價為52萬元，並曾為此向訴外人
    己○○借款10萬元，故扣除上訴人之欠款後，被上訴人應返
    還385,000元。
  (三)因黃文津已死亡，而被上訴人戊○○目前是源隆印刷局的負
    責人，與黃文津又是夫妻，故亦應負責給付價金餘款等語。
二、被上訴人黃清隆、戊○○則以：
  (一)源隆印刷局僅為家庭式的事業並沒有登記，目前負責人是被
    上訴人戊○○。
  (二)被上訴人黃清隆不認識上訴人，與上訴人並無生意上往來。
    更無任何委賣電腦刀車之口頭約定，亦不清楚上訴人所言之
    事；況上訴人稱係與被上訴人黃清隆之父黃文津口頭約定委
    賣電腦刀車，對此被上訴人不清楚，被上訴人黃清隆也否認
    曾與黃文津一起前去上訴人工廠載運電腦刀車；上訴人應就
    其主張舉證證明等語置辯。
三、本件上訴人於原審請求(1)被上訴人應返還上訴人385,000 元
    。(2)前項判決請依職權宣告假執行。(3)訴訟費用由被上訴人
    負擔。原審判決上訴人敗訴。上訴人不服提起上訴，並聲明
    ：(1)原判決廢棄。(2)被上訴人應給付上訴人385,000 元。(3)
    第一、二審訴訟費用由被上訴人負擔。被上訴人黃清隆、戊○○則聲明：(1)上訴駁回。(2)第一、二審訴訟費用由上訴人
    負擔。
四、得心證之理由：
  (一)本件上訴人主張其曾將電腦刀車交付予被上訴人黃清隆之父
    、戊○○之夫黃文津，委託黃文津出售電腦刀車，約定將賣
    得價金抵償其對黃文津（即源隆印刷局）之債務後，黃文津
    應將餘款385,000 元返還等語，惟業經被上訴人否認。則本
    件上訴人請求是否有理由之前提，厥為：上訴人主張之委賣
    情節是否為真？
  (二)按當事人主張有利於己之事實者，就其事實有舉證之責任，
    民事訴訟法第277 條前段定有明文。本件上訴人主張交付電
    腦刀車予黃文津委賣等情既為被上訴人所否認，上訴人自應
    就其主張負舉證責任。上訴人雖聲請訊問證人乙○○、丙○○、丁○○、己○○，欲證明其確曾將電腦刀車交付予黃文
    津委賣，惟各該證人於本院分別結證如下：(1)證人乙○○：
    認識上訴人，但不認識被上訴人；伊曾擬向上訴人買電腦刀
    車，上訴人帶同伊到彰化某工廠看電腦刀車，因伊不滿意而
    未購買，至於該工廠是否源隆印刷廠伊沒印象，對被上訴人
    也沒有印象等語。(2)證人丙○○：上訴人係伊同祖父之堂兄
    ，伊曾為上訴人工作，伊曾在上訴人工廠看過電腦裁刀之機
    器，但是否本案爭執之機器伊不知道，且伊不知道上訴人是
    否將電腦裁刀交付予被上訴人；伊因搬到臺北而離開上訴人
    工廠時，電腦裁刀還在上訴人工廠等語。(3)證人黃錦華：伊
    認識上訴人，不認識被上訴人；上訴人曾向伊借錢，但作何
    用伊不知道；伊知道上訴人有電腦裁刀，但不知道上訴人是
    否將電腦裁刀交予被上訴人，因伊與上訴人已十餘年未聯絡
    了等語（以上均參本院97年6 月25日準備程序筆錄）。(4)證
    人丁○○：伊不認兩造，也不記得曾到臺中縣清水鎮載運電
    腦刀車到彰化，可能時間太久了等語（參本院97年7 月25日
    準備程序筆錄）。細核各該證人之證述，雖可認定上訴人曾
    擁有電腦刀車，但顯無法確定上訴人曾將電腦刀車交付予黃
    文津或被上訴人，亦無法認定被上訴人黃源隆曾與黃文津會
    同丁○○至上訴人工廠載運電腦刀車之事實；此外，上訴人
    又未能舉出其他證據以實其說，自難僅憑上訴人之陳述遽認
    其主張為真；且上訴人始終未就出賣系爭電腦刀車之價格為
    何提出說明及證據資料，即逕主張以其購買系爭電腦刀車時
    之價格為被上訴人應返還價金之計算基礎，更屬無據。
  (三)從而，上訴人既未能舉證證明其所主張委賣電腦刀車之事實
    ，自無何得請求剩餘價金返還之權利可言。況依上訴人之主
    張，其係委託黃文津出售電腦刀車，而非被上訴人；其雖以
    ：因被上訴人黃清隆曾與黃文津一同到場載運電腦刀車，及
    被上訴人戊○○為黃文津之妻，故應負返還價金義務等語為
    由，提起本訴請求被上訴人返還出賣電腦刀車之價金餘款，
    然經本院核閱其主張，實難認有何法律上之依據可茲適用，
    益顯其主張之無稽。
  (四)綜上所述，上訴人主張被上訴人應將出售系爭電腦刀車之餘
    款返還上訴人，而訴請被上訴人給付上訴人385,000 元，難
    認有據，為無理由，不應准許。原審為上訴人敗訴之判決，
    核無不合。上訴意旨指摘原判決不當，求予廢棄，為無理由
    ，應予駁回上訴及其追加之訴。
五、本件事證已臻明確，兩造其餘主張及舉證，經審酌後與判決
    結果並無影響，爰不再一一論列，併此敘明。
六、據上論結，本件上訴及上訴人追加之訴，為無理由，依民事
    訴訟法第436 條之1 第3 項、第449 條第1 項、第78條，判
    決如主文。
中    華    民    國    97    年    9     月    24    日
                  民事第二庭  審判長法  官  康弼周
                                    法  官  施錫輝
                                    法  官  吳永梁
以上正本係照原本作成。
本判決不得上訴。
中    華    民    國    97    年    9     月    25    日
                                    書記官  陳美敏


司法院資訊處製作；財團法人民間司法改革基金會備份。
